臺灣高雄地方法院刑事判決　　　　　　　　　　　　九十二年度簡上字第七二三號
　　公　訴　人　臺灣高雄地方法院檢察署檢察官
　　上　訴　人
　　即　被　告　乙○○
　　選任辯護人　凌進源律師
右上訴人因偽造文書等案件，不服臺灣高雄地方法院高雄簡易庭中華民國九十二年十
月三十一日九十二年度簡字第二一０八號第一審簡易判決（聲請簡易判決處刑案號：
九十二年度偵字第五五二一號），提起上訴，本院管轄之第二審合議庭判決如左：
    主  文
原判決撤銷。
乙○○連續行使偽造私文書，足以生損害於他人，處有期徒刑參月，如易科罰金，以
參佰元折算壹日。
    事  實
一、乙○○與甲○○因聚餐費用發生糾紛，乙○○竟基於行使偽造私文書之概括犯意
    ，於民國九十一年十二月二日，在高雄市○鎮區○○街七八四巷二九號之住處，
    以其所有之電腦撥接上網，冒用「羅寶琴」之姓名及身分證統一編號，透過網際
    網路向雅虎國際資訊股份有限公司申請會員帳號「ＸＹＺ六一一八二九」而加以
  行使，足以生損害於羅寶琴及雅虎國際資訊股份有限公司。復承上開之犯意及意
    圖散布於眾之誹謗概括犯意，自九十一年十二月二日起至同年月十五日止，以其
    所有之電腦撥接上網，用上開帳號在「Ｙａｈｏｏ！奇摩交友」設立交友編號為
    「Ｍ0000000」之「小琴徵友」網頁（網址為：ｈｔｔｐ：／／ｔｗ．ｍ
    ａｔｃｈ．ｙａｈｏｏ．ｃｏｍ／ｄｉｓｐｌａｙ？ｃｔˍｈｆｔ＝ｐｒｏｆｉ
    ｌｅ＆ｉｄ＝ｐｅｒｓｏｎａｌｓ－0000000000－000000），
    並於該網頁留言板內，偽造載有「有緣千里來相會，期待每一次的相遇，擁抱在
    一起的每一刻，我是個很可愛的女孩，大家不要欺負我哦，希望有機會能和大家
    成為好朋友」、「有緣的你可打電話聊聊天，零久參武參六妻三三六，有緣千里
    來相會，如忙線中或未開機請留言，期待每次的相遇，擁抱在一起的每一刻。」
    等徵求男性網友相伴文字之電腦文書，並於該文書內記載「林青惠000000
    0000」、「晚上七點打電話給我0000000000」（該行動電話當時
    為甲○○所使用）之客觀上足以識別發表人為甲○○名義之方式，而予以行使，
    使不特定人皆可上網瀏覽及獲取該資訊，足以毀損甲○○名譽之不實事項，並足
    以生損害於甲○○。
二、案經甲○○訴由高雄市政府警察局移送臺灣高雄地方法院檢察署檢察官聲請簡易
    判決處刑。
    理  由
一、訊據上訴人即被告固坦承有於右揭時、地以「羅寶琴」之姓名及身分證統一編號
    ，透過網際網路向雅虎國際資訊股份有限公司申請會員帳號「ＸＹＺ六一一八二
    九」，並以該帳號設立上開「小琴徵友」之網站，惟矢口否認有何行使偽造文書
    及誹謗犯行，辯稱：該「小琴徵友」網站於公開流覽時並未出現「林青慧（ＸＹ
    Ｚ六一八二九）」等文字，而會員以帳號及密碼登入時才會顯示該文字，所以既
    無「林青慧」之名義，該網頁自無偽造文書；至於留言中載有「有緣千里來相會
    ，期待每一次的相遇，擁抱在一起的每一刻，我是個很可愛的女孩，大家不要欺
    負我哦，希望有機會能和大家成為好朋友」、「有緣的你可打電話聊聊天，零久
    參武參六妻三三六，有緣千里來相會，如忙線中或未開機請留言，期待每次的相
    遇，擁抱在一起的每一刻。」、「林青惠0000000000」、「晚上七點
    打電話給我0000000000」之文字，從警卷有關上開會員帳號「ＸＹＺ
    六一八二九」之登入資料，可以看出以上開會員帳號登入之ＩＰ，有一些不是伊
    ２１０．２４４．６９．ＸＸ之ＩＰ，可知上開留言並非伊所為，可能是伊跟網
    友聊天時說到有被0000000000這支電話騷擾這件事，網友幫我輸入的
    云云，惟：
  (一)被告於九十一年十二月二日，以「羅寶琴」、「身份證字號Ｚ00000000
    0」名義，向雅虎國際資訊股份有限公司申請會員帳號「ＸＹＺ六一一八二九」
    ，並用上開帳號在「Ｙａｈｏｏ！奇摩交友」設立上開交友會編號「Ｍ0000
    000」之「小琴徵友」網頁乙節，除據被告自承在卷外，並有本院卷存雅虎國
    際資訊股份有限公司九十三年二月九日雅虎（九三）字第００三五號函附會員帳
    號「ＸＹＺ六一一八二九」申請資料乙紙及警卷卷存「小琴徵友」網頁列印資料
    乙紙可資證明，足徵被告此之自白與事實相符。
  (二)又被告曾於上開「小琴徵友」之網頁留言板內留言載有「有緣千里來相會，期待
    每一次的相遇，擁抱在一起的每一刻，我是個很可愛的女孩，大家不要欺負我哦
    ，希望有機會能和大家成為好朋友」、「有緣的你可打電話聊聊天，零久參武參
    六妻三三六，有緣千里來相會，如忙線中或未開機請留言，期待每次的相遇，擁
    抱在一起的每一刻。」、「林青惠0000000000」、「晚上七點打電話
    給我0000000000」之文字及號碼為0000000000之行動電話
    ，於九十一年十二月二日間為告訴人甲○○所使用等情，除據告訴人於警詢、原
    審及本院審理時指述明確外；且有警卷第十一頁證人王俞涵寄予告訴人載有上開
    文字之ＥＭＡＩＬ影本乙紙可資證明，而依證人王俞涵於本院審理時證述：「（
    問：上警卷第七頁交友網站留言的話是否只能跟板主對談，可否跟其網友對話？
    ）只能跟板主對話。」、「（問：其他人有無辦法替小琴回答你的留言？）沒有
    辦法。」、「（問：警卷第十一頁的文字，是否從警卷第七頁的小琴的留言張貼
    過來？）對」等語（見本院九十三年四月六日審判筆錄）；況被告於警詢及偵查
    中亦分別坦承「（問：你是否於奇摩網站之交友版刊登化名『小琴』【交友編號
    Ｍ0000000】之交友留言？）是的」、「（問：你是否於該交友版內自稱
    『青慧』或『林青慧』並留給其他網友被害人甲○○之行動電話0000000
    000，造成被害人甲○○困擾？）是的。」、「（問：你為何要將甲○○之話
    留給其他網友？）因為甲○○撥打多次行動電話給我，都只響一聲就掛斷，我回
    撥給她卻一直未獲回應，所以當我在網上收到多封網友的留言問我的電話，我就
    給他們甲○○的行動電話號碼0000000000。」、「（問：為何要在網
    頁刊登告訴人電話要網友回話？）因為告訴人向我借過錢沒有還，而且外出消費
    由我付帳，事後又用電話騷擾我，所以我一時氣憤才這麼做。」、「（問：何時
    開始上網刊登告訴人電話？）九十一年十二月二日開始。」等語（見警卷第一頁
    背面、偵查卷第四頁背面）。
  (三)再者，能進入上開「小琴交友」網站留言板回應網友留言者，須以會員帳號及密
    碼登入後，始有權限為之，惟同一登入者，先後在不同地點之電腦，連接網際網
    路登入上開「小琴交友」網站，即有不同之ＩＰ位址出現（為區別與辨識連接網
    際網路之每一台電腦的不同，以便資料不致於送錯電腦，所以每一台連上網際網
    路的電腦都有一個獨一無二的位址，這個位址就是ＩＰ位址【ＩＰ  Ａｄｄｒｅ
    ｓｓ】），因此僅ＩＰ位址之不同，尚難遽為推論登入上開網站者即為不同之人
    ；又會員帳號及密碼係極為私密之事，本件除設立該「小琴徵友」網頁之被告知
    悉該會員帳號及密碼外，並無其他證據可證明尚有其他人亦知悉被告所申請之會
    員帳號及密碼，且被告於警詢及偵查中亦坦承係伊所為，已如上所述，是被告上
    開辯解，顯係事後卸責之詞
  (四)此外，復有數位聯合電信股份有限公司函覆高雄市政府警察局電子郵件使用者查
    詢資料一份可資佐證，本件事證明確，被告犯行應可認定。
三、按電磁紀錄藉機器或電腦之處理所顯示之影像或符號，足以為表示其用意之證明
    者，以文書論，刑法第二百二十條第二項定有明文。本件被告以甲○○名義所偽
    造之電腦文書，已表明告訴人「林青惠」之名字及行動電話，雖所載之「青惠」
    與告訴人名字並不相同，然讀音相似，且載有甲○○之行動電話，應足以表彰該
    文書為甲○○所製作，並徵求男性伴侶之用意，是該電腦文件文書自應均屬刑法
    第二百二十條第二項之準私文書。又被告於網路上刊登內載「有緣千里來相會，
    期待每一次的相遇，擁抱在一起的每一刻，我是個很可愛的女孩，大家不要欺負
    我哦，希望有機會能和大家成為好朋友」、「有緣的你可打電話聊聊天，零久參
    武參六妻三三六，有緣千里來相會，如忙線中或未開機請留言，期待每次的相遇
    ，擁抱在一起的每一刻。」等語，並公布甲○○之電話，客觀上已足使人誤認甲
    ○○本人有渴望男性伴侶之不名譽情事，上開行使偽造文書行為自足以生損害於
    甲○○。核被告所為，係犯刑法第二百十六條、第二百二十條、第二百十條之行
    使偽造準私文書罪及第三百十條第二項之加重誹謗罪。又被告偽造準私文書之低
    度行為，為行使之高度行為所吸收，不另論罪。再被告將冒用甲○○名義之電腦
    文件文書張貼於網站之行為，係一行為同時觸犯行使偽造準私文書及加重誹謗罪
    ，為想像競合犯，應依刑法第五十五條之規定，從一重之行使偽造準私文書罪處
    斷。另其先後多次行使偽造準私文書及加重毀謗之犯行，時間緊接，方法相同，
    所犯係構成要件相同之罪名，顯係基於概括之犯意為之，應依連續犯之規定論以
    一罪，並加重其刑。本件就上開被告以羅寶琴名義及身分證統一編號申請會員帳
    號「ＸＹＺ六一一八二九」部分，雖未據檢察官聲請簡易判決處刑，然本院認此
    部分與上開聲請簡易判決處刑之犯罪事實，具有連續犯之裁判上一罪關係，自應
    為起訴效力所及，本院自應併予審究。
四、原審詳查後，予以論罪科刑，固非無見，惟科刑之判決書其宣示之主文，與所載
    之事實及理由必須互相適合，否則即屬理由矛盾，其判決當然為違背法令，本件
    原審判決理由認定被告一人為上開犯行，然於主文欄竟諭知「共同」，即理由矛
    盾之當然違背法令之情事；又原審就上開被告以羅寶琴名義及身分證統一編號申
    請會員帳號「ＸＹＺ六一一八二九」部分漏未審酌，亦有未洽，被告以前揭之詞
    提起上訴，雖無理由，惟原判決既有前開可議之處，即屬無可維持，仍應予撤銷
    改判。本院審酌被告冒用告訴人名義在網路上刊登徵求男性伴侶之文字，致告訴
    人名譽受重大損害，犯罪所生危害不小，犯後坦承部分犯行之態度等一切情狀，
    量處如主文所示之刑，並諭知易科罰金之折算標準。
五、據上論斷，依刑事訴訟法第四百五十五條之一第三項、第三百六十九條第一項前
    段、第三百六十四條、第二百九十九條第一項前段，刑法第五十六條、第二百十
    六條、第二百二十條第二項、第二百十條、第三百十條第二項、第五十五條、第
    四十一條第一項前段，罰金罰鍰提高標準條例第一條前段、第二條，判決如主文
    。
中      華      民      國    九十三    年      四      月     二十     日
                                  臺灣高雄地方法院刑事第十三庭
                                      審判長法  官  李勝琛
                                            法  官  陳明呈
                                            法  官  曾吉雄
右正本證明與原本無異。
不得上訴。
                                            書記官   唐美玲
中    華    民    國    九十三    年      四      月       二十       日
本件論罪科刑法條：
刑法第二百一十條：
偽造、變造私文書，足以生損害於公眾或他人者，處五年以下有期徒刑。
刑法第二百一十六條：
行使第二百十條至第二百十五條之文書者，依偽造、變造文書或登載不實事項或使登
載不實事項之規定處斷。
刑法第二百二十條第二項：
錄音、錄影或電磁紀錄，藉機器或電腦之處理所顯示之聲音、影像或符號，足以為表
示其用意之證明者，亦同。
刑法第三百一十條：
意圖散布於眾，而指摘或傳述足以毀損他人名譽之事者，為誹謗罪，處一年以下有期
徒刑、拘役或五百元以下罰金。
散布文字、圖畫犯前項之罪者，處二年以下有期徒刑、拘役或一千元以下罰金。
對於所誹謗之事，能證明其為真實者，不罰。但涉於私德而與公共利益無關者，不在
此限。
